臺灣臺北地方法院刑事判決　　　　　　　 96年度訴字第708號
公　訴　人　臺灣臺北地方法院檢察署檢察官
被　　　告　甲○○
　　　　　　　　　　（現另案在臺灣臺北監獄執行中）
上列被告因毒品危害防制條例案件，經檢察官提起公訴（95年度
毒偵緝字第343 號、第344 號），本院判決如下：
    主  文
本件公訴不受理。
    理  由
一、公訴意旨略稱：甲○○前因施用毒品案，經本院87年毒聲字
    第715 號裁定送觀察勒戒後，因無繼續施用毒品之傾向，經
    臺灣臺北地方法院檢察署檢察官以87年偵字第13152 號不起
    訴處分確定；其後，再因施用毒品案，經臺灣板橋地方法院
    88年毒聲字第1911號裁定送觀察勒戒後，認有繼續施用毒品
    之傾向，經該院裁定施以強制戒治，於民國88年10月1 日停
    止戒治付保護管束出所、89年4 月6 日戒治期滿執行完畢，
    並經該院88年訴字第803 號判處有期徒刑10月，嗣經撤回上
    訴而確定。詎復基於施用第一級毒品海洛因之概括犯意，自
    94年11、12月間某日起至95年5 月4 日晚間12時許止，在臺
    北縣新店市○○路663 巷7 弄13之1 號住處、臺北縣新店市
    ○○路「麥當勞」廁所內等處，連續施用第一級毒品海洛因
    ；另於95年5 月5 日採尿前往前回溯96小時內某時，在不詳
    地點，施用第二級毒品安非他命，先後於95年2 月5 日凌晨
    1 時許、同年5 月5 日上午11時許，分別在臺北縣新店市○
    ○路663 巷7 弄13號、臺北縣新店市○○路231 號前為警查
    獲，並分別扣得第一級毒品海洛因殘渣袋4 只、注射針筒8
    支、第一級毒品海洛因殘渣袋1 只、注射針筒1 支等物，因
    認被告涉犯毒品危害防制條例第十條第一項施用第一級毒品
    罪、同條第二項施用第二級毒品罪。
二、按依92年7 月9 日修正公布，93年1 月9 日施行之毒品危害
    防制條例第二十條、第二十三條規定，係就施用第一級、第
    二級毒品者，所為係「初犯」、「五年內再犯」或「五年後
    再犯」，而異其刑事處遇程序，其規定「初犯」施用第一、
    二級毒品之被告或少年，經觀察、勒戒或強制戒治後，應為
    不起訴處分或不付審理之裁定，亦即以觀察、勒戒或強制戒
    治之保安處分代替刑事訴追；經觀察、勒戒或強制戒治執行
    完畢釋放後五年內再犯者，則依法追訴或裁定交付審理；至
    於觀察、勒戒或強制戒治執行完畢釋放後「五年後再犯」者
    ，亦適用「初犯」以保安處分代替刑事訴追之程序。其立法
    理由係以施用第一級或第二級毒品者，具「病患性犯人」之
    特質，故對「初犯」者，送觀察、勒戒，以戒除其身癮，或
    進一步施以強制戒治，戒除其心癮；經觀察、勒戒或強制戒
    治執行完畢釋放後「五年後再犯」者，因前所實施之觀察、
    勒戒或強制戒治已收五年之遮斷效果，足以戒除其毒癮，故
    仍適用「初犯」以保安處分代替刑事訴追程序。至經觀察、
    勒戒或強制戒治執行完畢釋放後「五年內再犯」者，因其再
    犯率甚高，原實施之觀察、勒戒及強制戒治既已無法收其實
    效，爰依法追訴或裁定交付審理。故施用第一級、第二級毒
    品者，除曾經觀察、勒戒或強制戒治執行完畢後五年內再犯
    之情形外，均仍得適用以保安處分代替刑事訴追程序之規定
    ，並不限於初犯施用毒品者。倘初犯施用毒品罪後，雖於五
    年內第二次再犯，然因時值毒品危害防制條例修正之前，而
    嗣於該條例修正公布並施行後，始第三次（或第三次以上）
    再犯，且其行為時距第二次再犯，經觀察、勒戒或強制戒治
    執行完畢釋放時之間隔已滿五年者，依其第二次再犯經保安
    處分執行完畢釋放後五年內未曾再犯之情形以觀，核與初犯
    經保安處分執行完畢釋放後「五年內再犯」者，其再犯率高
    ，原實施之觀察、勒戒及強制戒治已無法收其實效之情形迥
    不相侔，而與「五年後再犯」者，已收五年遮斷效果之情形
    相同；本於上開對具治療成效之病患性毒品犯，期能藉由強
    制治療之保安處分戒除其身、心癮之立法本旨，自應認與「
    五年後再犯」之情形相同，仍適用以保安處分代替刑事訴追
    之規定（最高法院96年台非字第145 號裁定意旨參照）。本
    件依起訴書所載，被告甲○○前因施用毒品案，經本院87年
    毒聲字第715 號裁定送觀察勒戒後，因無繼續施用毒品之傾
    向，經臺灣臺北地方法院檢察署檢察官以87年偵字第13152
    號不起訴處分確定；其後，再因施用毒品案，經臺灣板橋地
    方法院88年毒聲字第1911號裁定送觀察勒戒後，認有繼續施
    用毒品之傾向，經該院裁定施以強制戒治，於民國88年10月
    1 日停止戒治付保護管束出所、89年4 月6 日戒治期滿執行
    完畢，並經該院88年訴字第803 號判處有期徒刑10月，嗣經
    撤回上訴而確定，詎復基於施用第一級毒品海洛因之概括犯
    意，自94年11、12月間某日起至95年5 月4 日晚間12時許止
    ，在臺北縣新店市○○路663 巷7 弄13之1 號住處、臺北縣
    新店市○○路「麥當勞」廁所內等處，連續施用第一級毒品
    海洛因，另於95年5 月5 日採尿前往前回溯96小時內某時，
    在不詳地點，施用第二級毒品安非他命，則被告於本件94年
    11、12月間起至95年5 月4 日止之施用海洛因犯行，及其於
    95年5 月5 日採尿前回溯96小時內某時之施用安非他命犯行
    ，距其前次之施用行為，經裁定施以強制戒治，於89年4 月
    6 日戒治期滿執行完畢釋放後，已逾五年，且其間未曾再犯
    ，應合於「五年後再犯」情形。是被告本件犯行，應依法施
    以觀察、勒戒，始為適法。公訴人之刑事訴追，其起訴程序
    違背規定，爰不經言詞辯論，逕依刑事訴訟法第三百零三條
    第一款規定為不受理諭知。
據上論斷，應依刑事訴訟法第三百零三條第一款、第三百零七條
，判決如主文。
中　　華　　民　　國　　96　　年　　6 　　月　　29　　日
　　　　　　　　　        刑事第三庭
                              審判長法  官  黃雅芬
                                    法  官  游士珺
                                    法　官　王幸華
以上正本證明與原本無異
如不服本判決應於送達後10日內向本院提出上訴狀
　　　　　　　　　　　　　　　　    書記官　陳泰寧
中　　華　　民　　國　　96　　年　　6　　 月　　29　　日
